臺灣新竹地方法院民事裁定
111年度訴字第641號
原      告  林玟秀  
被      告  鄭淑娟  
上列當事人間請求給付買賣價金事件，本院裁定如下：
    主  文
本件移送臺灣臺南地方法院。
    理  由
一、按訴訟，由被告住所地之法院管轄；又訴訟之全部或一部，
    法院認為無管轄權者，依原告聲請或依職權以裁定移送於其
    管轄法院，民事訴訟法第1條第1項前段、第28條第1項分別
    定有明文。次按因契約涉訟者，如經當事人定有債務履行地
    ，得由該履行地之法院管轄，此乃民事訴訟法第12條就特別
    審判籍所設之規定，是項約定，無論以文書或言詞，抑以明
    示或默示為之，是否與債權契約同時訂定，固均無不可，即
    其履行地定有數處或雙務契約當事人所負擔之債務雙方定有
    互異之債務履行地者，各該履行地之法院亦皆有管轄權，惟
    必以當事人間有約定債務履行地之意思表示合致，始有該條
    規定之適用。又事件管轄權之有無，乃法院應依職權調查之
    事項，當事人如主張受訴法院依民事訴訟法第12條規定有管
    轄權，而為對造所否認者，自仍應依同法第277 條本文之規
    定，就該「定有債務履行地」之利己事實負其舉證責任（最
    高法院98年度台抗字第468 號裁定意旨參照）。
二、經查，原告起訴請求被告給付買賣價金，提出不動產買賣合
    約書（下稱系爭契約）為證。觀諸系爭契約第2條約定「買
    賣價格雙方議定為280萬元。」，第3條約定：「⑴備件：買
    方於104年12月18日支付100,000元整予賣方……。⑵完稅：買
    方依本約第7條完納稅捐之同時，買方即日承擔賣方於87年1
    月以買賣標的物向台灣土地銀行貸款之本金及利息，該本息
    之承擔視同本約買賣價金之支付。⑶尾款：買賣總價格扣除
    備件款、台灣土地銀行貸款之本息及本約土地增值稅款後，
    若有餘額，視同賣方對買方之贈與，買方無須再支付本尾款
    」，是以系爭契約並無約定履行地之記載。次查，被告於新
    竹地方檢察署（下稱新竹地檢署）105年度偵續字第179號、
    106年度偵字第9611號偽造文書案件偵查時陳稱其係用買賣
    方式買屋，並自其帳戶內提款100,000元後，交給訴外人鄭
    文綺轉交給葉碧珍，已依約支付100,000元及承接葉碧珍之
    貸款，系爭房屋之貸款目前尚在繳款中等語（新竹地檢105
    年度偵續字第179號卷第152-153頁），並有土地建物查詢資
    料足憑（新竹地檢105年度他字第1148號卷第18頁）；訴外
    人鄭文綺於上開刑事案件偵查時證稱：其將被告所交付之10
    0,000元存入葉碧珍之帳戶內，因簽約時葉碧珍有交待要把
    錢存進去等語（新竹地檢105偵續179卷第153頁），是以原
    告已依合約內容給付100,000元予葉碧珍，並已承受系爭房
    屋之貸款，均已依約履行，尚難認被告與葉碧珍間就債務履
    行地另有約定。原告亦未舉證證明被告與葉碧珍間確有約定
    以系爭不動產所在地為債務履行地之意思表示合致，自無從
    適用民事訴訟法第12條規定。又查，本件被告住所地係在臺
    南市，業據原告起訴狀當事人欄載明，並有本院依職權查詢
    被告之個人戶籍資料查詢結果在卷可憑，依民事訴訟第1條
    第1項之規定，應由被告住所地之臺灣臺南地方法院管轄。
    本件本院並無管轄權，原告向本院起訴，顯係違誤，爰依職
    權以裁定移送臺灣臺南地方法院管轄。
三、依民事訴訟法第28條第1項，裁定如主文。
中　　華　　民　　國　　111 　年　　9 　　月　　13　　日
                  民事第二庭法　　　官　林麗玉
以上正本係照原本作成。
如對本裁定抗告須於裁定送達後10日內向本院提出抗告狀。並繳
納抗告費新臺幣1,000元。
中　　華　　民　　國　　111 　年　　9 　　月　　13　　日
                            書  記  官　郭春慧